臺灣新竹地方法院刑事判決
109年度訴字第783號
公  訴  人  臺灣新竹地方檢察署檢察官
被      告  朱志政

                    籍設新竹市○○區○○街000號0樓(新竹 ○○○○○○○○)


選任辯護人  張禮安律師（法扶律師）
上列被告因殺人未遂案件，經檢察官提起公訴（109年度偵字第8
286號），本院判決如下：
    主    文
朱志政犯傷害罪，累犯，處有期徒刑壹年肆月。
扣案之水果刀壹把沒收。
    犯罪事實
一、朱志政因不滿無故遭莊璟鵬於民國109年7月22日晚間某時許
    ，在新竹市火車站附近持酒瓶毆打，致其受有左眉2公分撕
    裂傷而需至南門綜合醫院住院就醫治療，於翌日出院後即10
    9年7月23日10時41分許，在南門綜合醫院附近之新竹市東區
    林森路與復興路口人行道上（下稱案發地），偶然遇見莊璟
    鵬，乃生教訓莊璟鵬之意，遂基於傷害之犯意，持隨身攜帶
    之水果刀1把(刀身長約10公分、刀柄長約10公分)接續砍向
    莊璟鵬數刀，致其受有右上臂8×5公分撕裂傷、右前臂15×5
    公分撕裂傷、左胸15×6公分撕裂傷、左腰7公分撕裂傷、左
    腋下8公分撕裂傷等傷害。嗣因莊璟鵬奮力抵抗並成功壓制
    朱志政，路人協助報警處理，為警當場逮捕並扣得水果刀1
    把。　　
二、案經莊璟鵬訴由新竹市警察局第二分局報告臺灣新竹地方檢
    察署檢察官偵查後起訴。
    理    由
壹、程序方面
一、被告朱志政之辯護人爭執證人即告訴人莊璟鵬於警詢時之證
    述（見訴卷第103頁），依刑事訴訟法第159條第1項規定，
    證人莊璟鵬於警詢時之證述，應無證據能力。　　　　
二、本判決所引用其餘被告以外之人於審判外之陳述，檢察官、
    被告及其辯護人於本院準備程序時均對證據能力沒有爭執，
    且均未於言詞辯論終結前聲明異議（見訴卷第103、186、26
    1至309頁）。本院審酌上開證據資料作成時之情況，尚無違
    法不當及證明力明顯過低之瑕疵，亦認為以之作為證據應屬
    適當，依刑事訴訟法第159 條之5 規定，均有證據能力。至
    於本院以下所引用其他非供述證據部分，並無證據證明係公
    務員違背法定程序所取得，是依刑事訴訟法第158 條之4 規
    定反面解釋，即具證據能力。
三、被告之辯護人於本院準備程序時原爭執被告於警詢時、偵查
    中及本院羈押審查時供述之證據能力（見訴卷第103至104頁
    ），惟嗣已不再爭執證據能力，並經本院當庭勘驗被告於警
    詢時、偵查中及本院羈押審查時之錄影及錄音檔案，詢問及
    訊問者並無施以不正方法，且被告應答時神情自然，亦無意
    識不清，核其所述內容大致與卷附筆錄記載要旨相符（見訴
    第216至234頁），難認被告前揭歷次供述有何出於非任意性
    情形，自應具有證據能力。
貳、實體方面
一、認定犯罪事實所憑之證據及理由： 
　㈠上開犯罪事實，業據被告於警詢時、偵查中、本院羈押審查
    、人犯送審、準備及審判程序時均坦承不諱（見偵卷第8至9
    、33頁、聲羈卷第19至23、25至29頁、訴卷第27至31、101
    至106、185至188、215至235、261至309頁），核與證人即
    告訴人於警詢時、偵查中及本院審判程序時之證述、證人吳
    勇於警詢時及本院審判程序時之證述大致相符（見偵卷第10
    至11、72至75、98至99頁、訴卷第263至285頁），並有警員
    宋之檣出具偵查報告、職務報告各1紙、新竹市警察局第二
    分局東門派出所扣押筆錄1份、扣押物品目錄表1紙、現場及
    告訴人傷勢暨扣案物照片共8張、南門綜合醫院109年8月10
    日（109）南綜醫字第762號函1紙及檢附被告、告訴人病歷
    資料各1份在卷可稽（見偵卷第6、69、12至17-1、76至93頁
    ），以及水果刀1把扣案為證，足認被告之任意性自白與事
    實相符，應堪認定。
　㈡公訴意旨以被告持刀向告訴人恫稱「我要讓你死」，隨即砍
    向其頭部，告訴人經送醫急救後，幸未喪命等情，認被告係
    涉犯刑法第271 條第2 項、第1 項之殺人未遂罪嫌等語。惟
    ：
  1.刑法殺人罪之成立，不僅客觀上須有殺人之行為，且行為人
    於主觀上須具有使人死亡之認知與意欲，始足當之。而殺人
    與傷害之區別，應以有無殺意為斷，即行為人於下手時有無
    決意取被害人之生命為準，至於被害人受傷處是否致命部位
    ，及傷痕多寡、輕重為何等，亦僅得供審判者心證之參考，
    究不能據為絕對之標準。又行為人於行為當時，主觀上是否
    有殺人之故意，除應斟酌其使用之兇器種類、攻擊之部位、
    行為時之態度、表示外，尚應深入觀察行為人與被害人之關
    係、衝突之起因、行為當時所受之刺激、下手力量之輕重，
    被害人受傷之情形及行為人事後之態度等各項因素綜合予以
    研析。
　2.被告於警詢時、偵查中供稱：因為案發前一日遭告訴人持酒
    瓶毆打，致左眼角受傷，翌日出院後欲前往附近林森路湯姆
    熊遊樂場內喝飲料時，行經案發地偶然遇見告訴人，遂持平
    日切芭樂用的水果刀朝告訴人揮砍過去，我跟告訴人不認識
    ，但發生過口角衝突等語（見偵卷第8頁反面、第33頁）。
    證人即告訴人於偵查中及本院審理時證稱：被告跟我一樣是
    街友，因為109年7月22日先跟被告有口角衝突，我就拿酒瓶
    敲他頭，導致他左眼角受傷去住院，隔天才出院等語（見偵
    卷第72頁、訴卷第280至281頁）。再參以被告係於109年7月
    22日21時12分許急診前往南門綜合醫院就醫，經診斷受有左
    眉2公分撕裂傷，傷口縫合5針，於109年7月23日7時10分許
    出院等情，有南門綜合醫院109年8月10日（109）南綜醫字
    第762號函1紙及檢附急診病歷0份、受傷照片1張憑（見偵卷
    第76、83至86頁），足認被告於本案案發前因遭告訴人持酒
    瓶毆打，致受有左眉2公分撕裂傷一事，始心生不滿之事實
    ，應堪認定，則其等之間既無其他仇恨或怨隙，被告是否因
    此萌生殺害告訴人之犯意，自有疑問。
　3.證人即告訴人於偵查中及本院審理時證稱：我當時在案發地
    吃東西，遇到被告，被告先對我說「昨天為何打我」，我有
    回「不是說好要砍我」，之後我們有移動位置，被告的刀才
    揮砍過來，我就用手去擋，第一刀砍到我右上臂等語（見偵
    卷第72頁、訴卷第276至285頁）。核與證人吳勇於警詢時及
    本院審理時證稱被告走向坐在案發地吃東西的告訴人時，先
    問「昨天為什麼打我」，之後才拿刀砍向告訴人，告訴人用
    手擋等語所述情節大致相符（見偵卷第99頁反面、訴卷第26
    3至275頁），足見被告持刀揮砍告訴人前，尚有先出言質問
    告訴人，讓告訴人有反應時間察覺被告準備找其理論，而告
    訴人亦於本院訊問時坦認有向被告回稱「不是說好要砍我」
    ，被告的刀才揮砍過來等語（見訴卷第281頁）。倘被告原
    即有殺害告訴人之故意，衡情見告訴人出現時，理應趁告訴
    人不及防備之際，立即上前持刀揮砍，甚至直接刺殺，豈會
    先與告訴人爭執理論？是以參酌案發前2人間之互動情形，
    被告辯稱只是要教訓告訴人，並無殺害告訴人之意，要非無
    稽。　　
　4.證人即告訴人於本院審理時證稱：我當時在案發地吃東西，
    被告的刀本來要朝我的頭揮，我就用右手擋，然後被告又拔
    起來繼續砍到我右上手臂，之後繼續砍第三刀，砍到我左邊
    腋下，然後我肚子也被砍一刀，被告砍了五、六刀，然後我
    就把被告壓制在地上。被告每砍我一次就說一次要讓我死，
    講到警察來還在講等語（見訴卷第276至285頁）。證人吳勇
    則於本院審理時證稱：被告持刀走向坐在中華電信花台吃東
    西的告訴人，並問「你昨天為什麼打我」，告訴人好像回「
    沒有」，被告就朝告訴人肩膀方向揮砍一刀下去，告訴人就
    用手擋，之後被告就被壓制在地上。我只看到告訴人的手被
    砍一刀，之後被告就被壓制，我沒有從頭目擊案發經過，也
    沒有等到警察到場就先離開，後來的事情我不清楚等語（見
    訴卷第263至276頁）。經對照告訴人係於109年7月23日10時
    50分許前往南門綜合醫院急診就醫，經診斷受有右上臂8×5
    公分撕裂傷、右前臂15×5公分撕裂傷、左胸15×6公分撕裂傷
    、左腰7公分撕裂傷、左腋下8公分撕裂傷。住院手術縫合，
    於109年7月27日出院等情，有南門綜合醫院109年8月10日（
    109）南綜醫字第762號函及檢附急診病歷0份、告訴人受傷
    照片5張為證（見偵卷第76至81頁），佐以被告坦認向告訴
    人揮砍不只一刀等語（見訴卷第294頁），上開刀傷遍及告
    訴人上半身不同部位，足認證人吳勇證稱看到被告往告訴人
    肩膀位置揮砍一刀，被告就被壓制等語，應非完整案發過程
    ，應以證人即告訴人所證遭被告揮砍五、六刀等語，較為可
    信。
　5.被告所持水果刀固然足供作殺人工具，惟該水果刀為日常用
    具，刀身及刀柄長均僅各10公分，業據被告供述在卷，並有
    該扣案水果刀照片1張為憑（見偵卷第17-1頁），既非違禁
    物，被告持之朝人揮砍數刀，主觀犯意究竟為何，仍應探究
    其他證據資料判斷。查被告揮砍到告訴人之身體部位，除左
    胸外，其餘均非屬人體重要器官或血管所在，又告訴人所受
    該傷害結果固非輕微，惟尚無證據顯示已有立即致命危害，
    足認被告於出刀攻擊告訴人時，沒有選擇攻擊人體要害，且
    力道上尚有節制。至證人即告訴人固證稱被告第一刀就朝其
    頭部揮砍等語，惟被告於本院審理時供稱因為氣憤就朝告訴
    人的身體砍，並未供稱刻意朝告訴人頭部砍等語（見訴卷第
    294至295頁），且證人吳勇證稱被告其中一刀是往告訴人肩
    膀方向揮砍等語（見訴卷第267頁）。再者，告訴人當時坐
    在花台吃東西，被告則持刀走向其所在位置，屬於站立狀態
    ，正常持刀揮砍是由上往下施力，是依其等當時各自的身體
    姿勢，被告持刀朝告訴人身體由上往下揮砍，確實可能會先
    砍到告訴人的頭部，但被告實際向告訴人揮砍的數刀，尚有
    身體其他部位，自無法逕認被告自始就是要攻擊屬告訴人的
    頭部而具有殺人犯意。
　6.證人即告訴人證稱被告持刀揮砍時恫稱「我要讓你死」等語
    ，而為被告於警詢時、偵查中及本院羈押審查時所不否認。
    然被告於本院審理期間改堅決否認有何向告訴人恫稱「我要
    讓你死」等語，且證人吳勇於警詢時及本院審理時亦未證稱
    有聽聞被告現場說「我要讓你死」等語，縱然證人吳勇沒有
    全程目擊案發經過，但如告訴人所述被告每砍一刀就說一次
    「我要讓你死」為真，則證人吳勇至少會聽到一次，但實際
    上其未為如此證詞，自未可逕予採信告訴人所述。又縱被告
    曾口出上開之語，衡酌一般人於爭執理論時，因情勢急迫，
    或為虛張聲勢，言語多未經縝密思考，脫口而出狠毒或極端
    話語，乃事所常有，其真意為何，仍應依行為人之主觀意思
    及客觀顯現之行為以為斷。查被告於本院審理時供稱其持刀
    僅係要教訓告訴人，並無殺害之意，佐以被告於本院審理期
    間不斷強調當時有飲酒，客觀上其於行為時體內確實有酒精
    成分等節，有呼氣酒精濃度測定紀錄表1紙附卷可參（見偵
    卷第18頁），而飲酒後的情緒及肢體言語表現本來就比較誇
    張，是被告所辯，並非不可信。本院審酌前揭證據資料及理
    由，認本案尚不足證明被告有殺害告訴人之意，而認其有殺
    人之主觀犯意存在。從而，公訴意旨認被告具殺人犯意而應
    成立殺人未遂罪，容有誤會。
　㈢綜上所述，本案事證明確，被告所為傷害犯行，堪以認定，
    應依法論罪科刑。至辯護人於本院審理時聲請勘驗證人吳勇
    於警詢時之錄音錄影檔案（見訴卷第291頁），惟本案卷證
    並無證人吳勇於警詢時之錄影或錄音檔案，且證人吳勇已於
    本院審理時到庭作證，並經本院審酌其於警詢時及本院審理
    時之證詞為如前所述適法之證據評價，自已無再調查此部分
    證據之必要，附此敘明。
二、論罪科刑：
  ㈠核被告所為，係犯刑法第277 條第1 項之傷害罪。被告對告
    訴人係基於傷害之犯意而為本案犯行，並無殺人之犯意，已
    如前述，公訴意旨容有誤會，然其社會基本事實同一，爰依
    刑事訴訟法第300 條規定，變更起訴法條。
　㈡被告持刀揮砍告訴人身體數刀的數個舉動，係基於單一之傷
    害犯意，於時間、空間緊密相連之環境下所為之接續行為，
    合為包括之一行為評價較合理，應論以接續犯。
　㈢被告於104年間，因傷害案件，經本院以104年度訴字第261號
    判決判處有期徒刑2年2月，檢察官不服提起上訴，經臺灣高
    等法院以105年度上訴字第554號判決駁回上訴而確定，於10
    6年10月2日徒刑執行完畢，旋接續執行另犯傷害案件所處拘
    役6日，而於106年10月8日出監等情，有臺灣高等法院被告
    前案紀錄表、臺灣高等法院105年度上訴字第554號判決各1
    份在卷可參，足認被告於徒刑執行完畢後，5 年內故意再犯
    本案有期徒刑以上之罪，為累犯，依司法院釋字第775 號解
    釋意旨，審酌被告前因相同罪質案件經執行完畢，卻仍未能
    戒慎其行再犯本案，顯未能記取前案科刑之教訓謹慎行事，
    漠視法紀，其既然對刑罰之反應力薄弱，未因此產生警惕作
    用，仍有應予處罰之惡性，而有加重其刑之必要，爰就被告
    本案犯行，依刑法第47條第1 項規定加重其刑。
　㈣辯護人固為被告主張其行為時宿醉中，應有刑法第19條第2項
    規定之減刑事由（見訴卷第134至135、177頁）。經查，被
    告於行為時體內固有酒精成分，惟其於警詢時、偵查中及本
    院羈押審查時之應答神情自然，並無意識不清等情，業如前
    述，又被告於本院審理時尚可清楚記憶於109年7月23日9時
    許在南門綜合醫院就醫情形，以及其出院後要去跟別人借衣
    服換；朋友告知其前一日遭告訴人毆打一事；因為口渴要找
    地方喝飲料；偶然遇到告訴人，才想要理論等語（見訴卷第
    301至302頁），自難認被告於行為時有何辨識或控制能力已
    因酒醉而達到顯著降低之程度，是辯護人此部分主張，並非
    可採。　　
　㈤爰以行為人責任為基礎，審酌被告因認與告訴人有前一日的
    肢體衝突糾紛，不思以適當或適法方式解決，竟持具有相當
    危險性的水果刀朝告訴人揮砍數刀，造成告訴人受有前揭非
    輕微的傷害結果，顯然欠缺對他人身體權的基本尊重，甚至
    於本院審理期間還不斷指責告訴人，並拒絕與告訴人談和解
    ，迄今未獲得告訴人之諒解，難認被告已因經歷前案的執行
    及本案偵審程序而培養正確法治觀念及完全檢討改過，所為
    實無足取。惟念及被告坦承傷害犯行之態度，庭呈手寫心經
    表示有悔悟之心。告訴人亦不否認前一日持酒瓶毆打被告，
    被告因此氣憤為本案犯罪之動機。兼衡被告於本院審理時自
    陳國中畢業之智識程度，入所前平日在人力派遣公司做粗工
    ，經濟狀況普通，無子女之家庭經濟狀況等一切情狀，量處
    如主文所示之刑。 　
三、沒收：
　　扣案之水果刀1把為被告所有供本案犯罪所用，業據其供述
    明確，爰依刑法第38條第2項前段規定，宣告沒收。
據上論斷，應依刑事訴訟法第299 條第1 項前段、第300 條，判
決如主文。
本案經檢察官黃翊雯提起公訴，檢察官翁旭輝、劉正祥到庭執行
職務。
中　　華　　民　　國　　110 　年　　3 　　月　　4 　　日
                  刑事第二庭  審判長法  官  楊數盈 
　　　　　　　　　 
                                    法  官  崔恩寧
　　　　　　　　　　　　　　　　　　  
                                    法  官  王凱平
以上正本證明與原本無異。
如不服本判決應於收受本判決後20日內向本院提出上訴書狀，上
訴書狀應敘述具體理由。上訴書狀未敘述上訴理由者，應於上訴
期間屆滿後20日內補提理由書狀於本院（均須按他造當事人之人
數附繕本）「切勿逕送上級法院」。
中　　華　　民　　國　　110 　年　　3 　　月　　4 　　日
                                    書記官  鍾佩芳
附錄本案論罪科刑法條： 　
刑法第277條第1項
傷害人之身體或健康者，處5年以下有期徒刑、拘役或50萬元以
下罰金。